【裁判字號】    90,自,183
【裁判日期】    901128
【裁判案由】    詐欺
【裁判全文】
臺灣桃園地方法院刑事判決                            九十年度自字第一八三號
    自  訴  人  丙○○
    被      告  乙○○
    被      告  甲○○
右列被告因詐欺案件，經自訴人提起自訴，本院判處如左：
    主      文
本件自訴不受理。
    理      由
一、本件自訴意旨略以：緣被告甲○○於民國九十年八月二十二日，持被告乙○○簽
    發、發票日為九十年十月十日、付款人美國運通銀行高雄分行、票據號碼000
    0000號、面額為新台幣（下同）五萬元之支票一紙，向自訴人丙○○佯稱其
    因室內裝潢，需款新台幣五萬元，決於同年九月十二日如期歸還，並書立借據一
    紙交自訴人收執，使自訴人陷於錯誤而交付，詎被告甲○○並未將所借款項用於
    裝璜，屆期又拒絕還款，避不見面，且交付予自訴人之支票亦不獲兌現，經多次
    催討均置之不理，因認被告二人均涉有刑法第三百三十九條之詐欺罪嫌等語。
二、按不得提起自訴而自訴者，應諭知不受理之判決，刑事訴訟法第三百三十四條定
    有明文。又同法第三百十九條第一項固規定犯罪被害人得提起自訴，惟此之被害
    人係指因犯罪而直接受害之人而言，故如非犯罪之直接被害人提起自訴，即應諭
    知不受理之判決，最高法院六十八年台上字第二一四號判例可資參照。
三、經查，自訴人於本院調查時自承：甲○○與乙○○二人我均不認識，甲○○是持
    乙○○簽發之同額支票一紙向其子鄭明燦借錢，但錢是我出的，後來支票在九十
    年十月十一日跳票，我認為甲○○有詐騙鄭明燦之行為，因為甲○○說借錢是要
    裝修房子，結果沒裝修等語，核與被告甲○○辯稱：我是持乙○○簽發之同額支
    票一紙向鄭明燦借錢，但並未說要用來裝修房子，因為我在賣麻糬，借錢是為了
    補貨，之前從未見過自訴人丙○○等語（本院九十年十一月二十六日筆錄）間，
    除甲○○曾否表示借得款項係用於裝修房屋乙節未盡相符外，其等二人就被告甲○○實際借款之對象及交付款項之人均為鄭明燦之供述則無二致，堪認屬實，足
    證本件顯係鄭明燦與被告乙○○、甲○○間之糾紛，自訴人不過單純提供鄭明燦
    上開資金而已，並未實際與被告二人有所接洽。是被告乙○○、甲○○縱有如自
    訴意旨所指之詐欺犯行，其直接被害人仍係鄭明燦而非自訴人甚明，因之，揆諸
    首揭法條說明，自訴人殊無提起本件自訴之權。其不得提起自訴詎竟逕提本件自
    訴，於法即有未合，爰不經言詞辯論，逕為不受理之諭知。
據上論斷，應依刑事訴訟法第三百三十四條、第三百四十三條、第三百零七條，判決
如主文。
中      華      民      國    九十      年     十一     月    二十八    日
                                臺灣桃園地方法院刑事第五庭
                                    法  官    丁  俊  成
右正本證明與原本無異。
如不服本判決，應於判決送達後十日內向本院提出上訴狀( 應附繕本 )，上訴於臺灣
高等法院。
                                    書記官    簡  慧  瑛
中      華      民      國    九十      年     十二     月      十七日


司法院資訊處製作；財團法人民間司法改革基金會備份。
